【裁判字號】    88,易,131
【裁判日期】    890331
【裁判案由】    違反就業服務法
【裁判全文】
台灣桃園地方法院刑事判決                      八十八年度易字第一三一號
    公  訴  人  臺灣台北地方法院檢察署檢察官
    被      告  甲○○
                淵茂企業股份有限公司  設桃園縣蘆竹鄉○○路○段一二０巷十號
    右  一  人
    代  表  人  陳淵泉
右列被告因違反就業服務法案件，經檢察官提起公訴（八十七年度偵字第八四０四、
一八六一九號），本院判決如左：
    主      文
甲○○、淵茂企業股份有限公司均無罪。
    理      由
一、公訴意旨略以：被告甲○○係設址於桃園縣蘆竹鄉○○路○段一二０巷一０號一
    樓被告淵茂企業股份有限公司（以下簡稱淵茂公司）之廠長，明知不得僱用未經
    許可之外國人，猶於民國（下同）八十七年三、四月間起，以每月新臺幣（下同
    ）二萬二千元左右之工資，僱用於八十六年十一月十一日經由蒙藏委員會以研習
    中文名義入境臺灣之TASHI.DHUN DOP.LAMA（中文姓名達西頓珠）之尼泊爾籍外
    國人在被告淵茂公司從事包裝工作，嗣於八十七年六月八日中午十二時十五分許
    經警前往被告淵茂公司臨檢而查獲上情，因認被告甲○○違反就業服務法第五十
    三條第一款之規定，應依同法第五十八條第一項前段論科，而被告淵茂公司因其
    廠長執行業務涉犯就業服務法第五十八條第一項前段之罪，亦應依同條第二項規
    定科以同條第一項前段之罰金刑云云
二、按犯罪事實應依證據認定之，無證據不得推定其犯罪事實；又不能證明被告犯罪
    者，應諭知無罪之判決，刑事訴訟法第一百五十四條、第三百零一條第一項分別
    定有明文。次按犯罪事實之認定，應憑真實之證據，倘證據是否真實尚欠明顯，
    自難以擬制推測之方法，為其判斷之基礎；又犯罪事實既應依證據認定之，所謂
    證據，須適於為被告犯罪事實之證明者，始得採為斷罪之資料，最高法院五十三
    年台上字第六五六號、五十三年台上字第二七五０號分別著有判例可循。
三、本件公訴人認被告甲○○、淵茂公司涉有上開犯行，無非係以證人TASHI DHUN
    DOP LAMA及查獲員警鍾鷹揚之證詞，再參以卷附之違反社會秩序維護法案件現場
    紀錄及公司執照影本等為其論據。訊據被告甲○○、被告淵茂公司之代表人陳淵
    泉均堅詞否認有何違反就業服務法之犯行，被告甲○○辯稱：伊以為達西頓珠是
    多其才仁，因他有拿身分證給伊看，當時他臨時來應徵，並冒用多其才仁之名義
    ，因他們都是藏胞，從身分證上根本看不出來，且伊公司也有幫他辦理勞保，伊
    真的不知道他是達西頓珠，否則絕對不會僱用他等語，而被告淵茂公司之代表人
    陳淵泉則稱：伊公司不曾僱用過外國人，且廠長甲○○已查核其身分證，並非隨
    便聘請，當初若知道他是外國人，公司就不會僱用，因此淵茂公司應無未經許可
    聘僱外國人之情形等詞。經查，被告甲○○確係於八十七年三月十六日起僱聘尼
    泊爾籍藏族TASHI DHUNDOP LAMA（中文姓名達西頓珠）一人，在淵茂公司擔任包
    裝員，惟達西頓珠應徵工作時係冒用同屬藏族之多其才仁名義為之，並出示其統
    一編號Ｚ000000000號之中華民國國民身分證影本等情，業據被告甲○
    ○供明在卷，並經證人即該外籍勞工達西頓珠於警訊時證述屬實，復有淵茂公司
    之人事資料表及多其才仁之國民身分證影本等在卷可稽，且證人多其才仁於檢察
    官偵查中亦到庭指稱：「上個月在家中要拿身分證申請電話發現不見，而我平常
    很少用身分證，之前已有三、四個月沒用放在家裡，所以確實遺失時間不清楚」
    等情（見偵字第八四０四號偵查卷第三十四頁背面），則被告甲○○聘僱達西頓
    珠之初顯認其係本國人多其才仁，自無未經許可聘僱外國人之情形，再者觀諸淵
    茂公司人事資料表所附之多其才仁國民身分證，該身分證係影印本，且黑白模糊
    不清，況達西頓珠與多其才仁又均為藏族人，被告甲○○臨時加以僱用，亦難以
    分辨有何不同，其辯稱不知情云云，尚稱合於情理，堪予採信。至證人即本案承
    辦警員鍾鷹揚於偵查時固到庭證稱：「當初就是接獲檢舉獲悉達西頓珠在該處工
    作，當天前往臨檢該公司，雖有拿出人事資料，照片也很模糊，但達西頓珠本人
    下巴較短，身分證影本上之相片下巴較長，一看就不像，經蒙藏委員會派人和他
    溝通，他才承認他是達西頓珠」等詞在卷，惟查證人鍾鷹揚警員乃事先接獲檢舉
    得知達西頓珠冒用多其才仁之名義應徵工作，自可較仔細分辨兩人之差異，尚不
    能執此即遽認被告甲○○非法聘僱外國人而為其不利之認定，附此敘明。綜上所
    述，被告甲○○主觀上既認達西頓珠係本國人多其才仁而加以僱用，自無違反就
    業服務法可言。此外，復查無其他積極證據足資證明被告甲○○有何公訴人所指
    之犯行，揆之首揭說明，既不能證明被告甲○○犯罪，即應為無罪之諭知；至被
    告淵茂公司部分，因淵茂公司之受雇人即廠長被告甲○○並無因執行業務違反雇
    主不得聘僱未經許可之外國人規定之情事，已如前述，自無轉嫁處罰之餘地，亦
    應為無罪之諭知，以昭平允。
據上論斷，應依刑事訴訟法第三百零一條第一項，判決如主文。
本案經檢察官潘進柳到庭執行職務
中      華      民      國      八十九    年      三    月     三十一   日
                                      臺灣桃園地方法院刑事第二庭
                                          法  官  李  育  仁
右正本證明與原本無異。
如不服本判決，應於判決送達後十日內向本院提出上訴狀（應附繕本），上訴於臺灣
高等法院。
                                          書記官  莊  怡  麗
中      華      民      國      八十九    年      四    月     二十四   日


司法院資訊處製作；財團法人民間司法改革基金會備份。
